臺灣高等法院臺中分院刑事判決
110年度金上訴字第2161號
上  訴  人  
即  被  告  賴建凱



上列上訴人因加重詐欺等案件，不服臺灣臺中地方法院110年度
金訴字第462號中華民國110年9月29日第一審判決（起訴案號：
臺灣臺中地方檢察署110年度偵緝字第638號），提起上訴，本院
判決如下：
    主  文
原判決關於宣告刑及没收部分撤銷。
賴建凱經原判決認定所犯三人以上共同詐欺取財罪，處有期徒刑
壹年。
    事實及理由
一、本案審判範圍：民國110年6月16日修正公布、同年月18日施
    行之刑事訴訟法第348條規定：「上訴得對於判決之一部為
    之。對於判決之一部上訴者，其有關係之部分，視為亦已上
    訴。但有關係之部分為無罪、免訴或不受理者，不在此限。
    上訴得明示僅就判決之刑、沒收或保安處分一部為之。」同
    日修正公布、施行之刑事訴訟法施行法第7條之13規定「中
    華民國110年5月31日修正通過之刑事訴訟法施行前，已繫屬
    於各級法院之案件，於施行後仍適用修正前刑事訴訟法第34
    8條規定；已終結或已繫屬於各級法院而未終結之案件，於
    施行後提起再審或非常上訴者，亦同。」查本案係於上開規
    定修正施行後之110年12月9日繫屬本院，有臺灣臺中地方法
    院（下稱臺中地院）110年12月8日中院平刑和110金訴462字
    第1100082578號函上之本院收文戳章（本院卷第3頁）可考
    ，是本案上訴之效力及其範圍，應依現行刑事訴訟法第348
    條規定判斷。又參諸刑事訴訟法第348 條第3 項規定立法理
    由，宣告刑、數罪併罰所定之應執行刑、沒收，依據現行法
    律的規定，已得不隨同其犯罪事實，而單獨成為上訴之標的
    ，且於上訴人明示僅就刑上訴時，第二審法院即不再就原審
    法院所認定之犯罪事實為審查，而應以原審法院所認定之犯
    罪事實，作為論認原審宣告刑、執行刑及沒收妥適與否的判
    斷基礎。上訴人即被告賴建凱（下稱被告)於本院準備程序
    時，明示其僅對本案量刑及沒收提起一部上訴，並撤回量刑
    、沒收以外部分之上訴，有本院準備程序及部分撤回上訴狀
    可參（本院卷第70-71、75頁)，依前述說明，本院僅就原審
    判決量刑、沒收妥適與否進行審理，至於其他部分，則非本
    院審查範圍，先予指明。
二、本案據以審查量刑及沒收妥適與否之原審所認定犯罪事實、
    罪名
  ㈠犯罪事實：賴建凱於109年6月27日，加入由不詳之人所發起
    、主持之三人以上，以實施詐術為手段，具持續性、牟利性
    之有結構性組織（下稱本案詐欺集團，所涉參與犯罪組織罪
    嫌，另經臺灣新北地方法院〈下稱新北地院〉以110金訴字第3
    9號判決科處罪刑，不在本件起訴範圍)，擔任收水人員，負
    責向提領詐騙款項之車手收取贓款後轉交上手之工作，每次
    可獲得所收取款項1%之報酬。賴建凱即與本案詐欺集團成員
    ，共同基於意圖為自己不法所有之三人以上詐欺取財、一般
    洗錢之犯意聯絡，由本案詐欺集團不詳成員，於109年8月17
    日10時30分許，假冒李美紅之侄女，撥打LINE電話向李美紅
    佯稱：要借錢周轉云云，使李美紅誤以為真，依指示於同日
    11時30分許，前往臺北市○○區○○○路0段000號合作金庫信維
    分行，臨櫃匯款新臺幣(下同)35萬元至不知情之○○○(所涉幫
    助洗錢等罪嫌，業經不起訴處分確定)申設之第一銀行帳號0
    0000000000號帳戶內，再由○○○於同日15時51分至16時19分
    間，前往臺中市○○區○○○道0段000號第一銀行中港分行，以
    臨櫃提領或自動提款機提領方式，將李美紅匯入款項中之34
    萬元領出，持往臺中市○○區○○○街00號全家便利商店台中金
    豹店附近，交予賴建凱，再由賴建凱駕駛車號0000-00號自
    小客車攜帶上開款項至臺中市某處，交付予上手，以此方式
    製造金流斷點，致無從追查前揭犯罪所得去向，而隱匿詐欺
    犯罪所得，賴建凱因之獲得約3,400元之報酬，嗣經警調閱
    相關監視錄影資料，始循線查獲。
　㈡所犯罪名：刑法第339條之4 第1 項第2 款三人以上共同犯詐
    欺取財罪、洗錢防制法第14條第1 項之一般洗錢罪。
三、上訴理由之論斷：
　㈠上訴意旨略以：被告本案所參與者為收水工作，並非實際施
    以詐術之機房人員，亦非無故提供人頭帳戶及持金融卡前往
    提款之人，僅擔任傳遞工作而為邊緣角色，原審量處被告有
    期徒刑1年2月，已有稍重，請依刑法第59條規定酌減其刑；
    另被告目前從事道路救援工作，經濟狀況稍回穩，盼於第二
    審程序能與告訴人和解或者繳回犯罪所得，以求再酌減原審
    之刑度等語。
　㈡經查：
　⒈刑法第59條之酌量減輕，必於犯罪另有特殊之原因與環境等
    ，在客觀上足以引起一般同情，認為即予宣告法定低度刑期
    尤嫌過重者，始有其適用；至於情節輕微，僅可為法定刑內
    從輕科刑之標準，不得據為酌量減輕之理由（最高法院28年
    上字第1064號、45年台上字第1165號、51年台上字第899號
    判決意旨參照）。近年詐騙集團盛行，屢造成被害人鉅額損
    失，嚴重破壞社會治安，此為立法嚴懲之理由，被告參與本
    案詐欺集團擔任收水人員，圖以詐取財物方式牟取不法利益
    ，主觀可非難性高，危害社會秩序甚鉅，其犯罪情狀，客觀
    上難認有何足以引起一般同情而顯可憫恕，或科以最低度刑
    仍嫌過重之情形，並無情輕法重，顯可憫恕之情狀，無從依
    刑法第59條規定酌減其刑。再審之被告本案所犯加重詐欺犯
    行，最輕法定本刑為有期徒刑1 年，原判決對之宣告有期刑
    1年2 月，屬低度之量刑，並無所指過重之情，是被告此部
    分上訴所指並無理由。惟被告上訴後，於本院與告訴人李美
    虹成立調解，並已依約給付第1期款項1萬元，有本院調解筆
    錄、被告轉帳資料影本可參（本院卷第103-104、109-111頁
    )，影響被告此部分之量刑基礎及沒收、追徵，原審未及審
    酌，即有未洽，原判決之量刑、沒收既有上述可議之處，即
    屬無可維持，應由本院將此部分撤銷改判。
　⒉爰以行為人之責任為基礎，審酌詐欺集團犯罪危害民眾甚鉅
    ，為政府嚴加查緝並加重刑罰，被告正值青年，四肢健全，
    有從事勞動或工作之能力，不思循正當管道獲取財物，貪圖
    不法利益，價值觀念偏差，所為嚴重損害財產交易安全及社
    會經濟秩序，破壞人際間之信任關係，造成被害人精神痛苦
　　，並利用人頭帳戶製造金流斷點，藉此掩飾及隱匿本案詐欺
    所得之去向、所在，以逃避國家追訴處罰，所生危害非輕，
    所為誠屬不當；兼衡被告參與本案犯罪之分工、角色深淺，
    犯後於偵查、原審、本院均坦然認罪，就一般洗錢犯行，符
    合自白減刑之規定（學理所稱想像競合所犯輕罪之釐清作用
    ），並於本院與告訴人成立調解及賠償部分損害之犯後態度
    ；及參酌告訴人本案遭詐欺款項金額，暨被告自述高職畢業
    之智識程度，父母親已50多歲需扶養、離婚無子女、從事道
    路救援拖吊車工作、月入約5萬元至10萬元不等、經濟狀況
    普通、之前無收入並欠錢才從事收水工作之家庭生活、經濟
    狀況等一切情狀（原審卷第45頁；本院卷第97-98頁），量
    處如主文第2項所示之刑。又緩刑宣告之裁量，法院應就被
    告有無再犯之虞，能否由於刑罰之宣告而策其自新，及有無
    可認為暫不執行刑罰為適當之情形等因素而為判斷，屬於法
    院得依職權裁量之事項，故法院斟酌被告犯罪之一切情狀結
    果，認為不宜而未予宣告緩刑，自不得任意指為違法（最高
    法院108 年度台上字第5722號判決意旨參照）。查被告於本
    案行為前雖無犯罪科刑前案紀錄，經本院判處有期徒刑1 年
    ，並已與告訴人李美虹成立調解。惟近年來詐欺集團猖獗，
    詐騙犯罪類型層出不窮，對社會及人民財產所造成之威脅與
    損害甚鉅，且被告參與本案詐欺集團後所涉之加重詐欺等案
    件非僅本案，另經臺灣臺南地方法院、臺灣苗栗地方法院、
    臺灣新竹地方法院、臺灣雲林地方法院、新北地院、臺灣彰
    化地方法院分別以110 年度金訴字第182號、110 年度訴字
    第345號、110金訴字第226號、110訴字第115號、110金訴字
    第39號、110訴字第501號刑事判決判處應執行有期徒刑1年4
    月、1年6月、1年2月、1年3月、1年8月、1年8月，另由臺灣
    臺中地方法院以111年度原金訴字第3號案件審理中，有上開
    案件判決書、被告前案紀錄表可參，本院衡酌上情，認並無
    暫不執行其刑為適當之情形，不宜給予被告緩刑寬典，附此
    敘明。
　⒊被告雖因本案行為而獲取報酬約3,400元，惟其既已返還10,0
    00元予告訴人，已超過其犯罪所得，可認已依法返還予被害
    人，爰依刑法第38條之1 第5項規定，就其本案犯罪所得不
    予沒收、追徵。
四、本案被告既僅就量刑、沒收部分提起上訴，本院已無從再就
    犯罪事實予以審究，業如前述，則臺灣臺東地方檢察署檢察
    官110年度少連字第19號移送併辦之犯罪事實，無從併案審
    理，應退回另為適法之處理，併予敘明。　　
據上論斷，應依刑事訴訟法第第369 條第1 項前段，判決如主文
。
本案經檢察官李基彰提起公訴，檢察官王清杰到庭執行職務。
中　　華　　民　　國　　111 　年　　2 　　月　　15　  日
            刑事第十庭     審判長法　官   陳  宏  卿
                                 法　官   簡  芳  潔
                                 法　官   林  美  玲
以上正本證明與原本無異。
如不服本判決應於收受送達後20日內向本院提出上訴書狀，其未
敘述上訴理由者，並得於提起上訴後20日內向本院補提理由書（
均須按他造當事人之人數附繕本）「切勿逕送上級法院」。因疫
情而遲誤不變期間，得向法院聲請回復原狀。
                                 書記官   趙  郁  涵
　　　　　　　　　　　　　　　　 
中　　華　　民　　國　　111 　年　　2 　　月　　15　　日